臺灣臺南地方法院刑事判決
110年度訴字第715號
公  訴  人  臺灣臺南地方檢察署檢察官
被      告  陳致翰



指定辯護人  本院公設辯護人  林宜靜
上列被告因違反毒品危害防制條例案件，經檢察官提起公訴（11
0年度偵緝字第487號、110年度偵緝字第488號），本院判決如下
：
    主  文
甲○○共同販賣第三級毒品，未遂，累犯，處有期徒刑壹年肆月。
扣案附表編號1、3、4所示之物，均沒收。
    事  實
一、甲○○前因妨害性自主案件，經斯時國防部南部地方軍事法院
    99年度訴字第249號判決判處有期徒刑5年，並迭經斯時國防
    部高等軍事法院高雄分院100年度上訴字第76號判決、臺灣
    高等法院花蓮分院100年度軍上字第2號判決駁回上訴確定，
    入監執行後，於民國105年6月2日假釋出監付保護管束，嗣
    於105年8月27日保護管束期滿未經撤銷假釋，視為執行完畢
    。甲○○明知「4-甲基甲基卡西酮」屬毒品危害防制條例第2
    條第2項第3款所列之第三級毒品，不得販賣，竟與真實姓名
    年籍不詳綽號「阿嘉」之成年人共同基於販賣含有第三級毒
    品「4-甲基甲基卡西酮」咖啡包以營利之犯意聯絡，由甲○○
    於109年9月8日19時11分前某時，在通訊軟體微信之「『南』
    秘萬事食品秘」群組內，以暱稱「鬼」在上開群組內張貼「
    營業中」之文字，代指販售毒品之意，欲販賣摻有第三級毒
    品「4-甲基甲基卡西酮」之咖啡包予不特定人士，經屏東縣
    政府警察局枋寮分局員警於109年9月8日19時11分執行網路
    巡邏時發覺乃與其聯絡，甲○○與喬裝為買家之警方互為討論
    交易價格，雙方於通訊軟體上議定以新臺幣（下同）25,000
    元代價出售含有第三級毒品「4-甲基甲基卡西酮」咖啡包10
    0包，並約定於同日22時20分在臺南市○○區○○路00號之夏卡
    爾汽車旅館前交易，而甲○○與「阿嘉」亦約定若上開交易毒
    品成功，甲○○可獲得2,000元報酬。嗣警方於上開約定時間
    抵達夏卡爾汽車旅館外後與甲○○所使用之附表編號3所示手
    機聯繫，甲○○表示將由友人「阿嘉」前往交易，隨後鍾佳哲
    （現由臺灣臺南地方檢察署偵查中）即由夏卡爾汽車旅館步
    出，要求警方進入夏卡爾汽車旅館內交易。警方因安全問題
    拒絕，再與甲○○聯繫，甲○○遂駕駛車號0000-00號自小客車
    到場，鍾佳哲便將摻有第三級毒品「4-甲基甲基卡西酮」之
    咖啡包101包交與甲○○後旋即離去，由甲○○與佯裝為買家之
    警方當場清點咖啡包之數量、金額為交易，經警方表明身分
    並當場逮捕而未遂，並扣得附表編號1至4所示之物，而悉上
    情。
二、案經屏東縣政府警察局枋寮分局報告臺灣臺南地方檢察署檢
    察官偵查起訴。
    理  由
壹、證據能力方面
    本判決後述所引用之傳聞證據，當事人、辯護人於本院審理
    時，均同意有證據能力，且於本院調查證據時，均知有刑事
    訴訟法第159條第1項不得為證據之情形，而於本案言詞辯論
    終結前均未再聲明異議。本院審酌該等傳聞證據製作時之情
    況，並無違法不當及證明力明顯過低之瑕疵，以之作為證據
    ，應屬適當，故依同法第159條之5規定，認該等傳聞證據均
    有證據能力。
貳、實體方面 
一、上開犯罪事實業據被告於偵查及本院審理時均坦承不諱，且
    有證人即查獲員警蔡慶銘於偵查中之證述（偵17343卷第47-
    50頁）、證人即查獲員警許永煌於偵查中之證述（偵17343
    卷第47-50頁）、證人即查獲員警王正和於偵查中之證述（
    偵17343卷第47-50頁）、證人即查獲員警蔡梁瑞屏於偵查中
    之證述（偵17343卷第47-50頁）、屏東縣政府警察局枋寮分
    局搜索扣押筆錄、扣押物品目錄表、扣押物品收據（警800 
    卷第21-27頁、警900 卷第26-30頁）、查獲現場暨監視器翻
    拍照片23張（警800卷第56-64頁、警900卷第61-69頁）、被
    告與警員之網路通訊軟體對話截圖31張（警800 卷第65-76 
    頁、警900 卷第70-81頁）、附表編號1、4所示扣案物送驗
    後之內政部警政署刑事警察局109年12月24日刑鑑字第10980
    30700 號鑑定書（偵17343 卷第56-57 頁）、被告109年9月
    8日自願受搜索同意書（警800卷第20頁、警900卷第25頁）
    、扣案上開咖啡包照片12張（警800 卷第42-47 頁、警900 
    卷第47-52頁）、被告與綽號「阿嘉」之網路通訊軟體對話
    截圖1張（警800 卷第87頁、警900 卷第92頁）附卷可稽，
    及附表編號3所示被告持以聯絡買賣毒品事宜之手機、附表
    編號1、4所示摻有第三級毒品「4-甲基甲基卡西酮」之咖啡
    包扣案可證。足見被告自白與事實相符，應可採信。又被告
    已自承其為賺取2,000元報酬而為上開毒品交易（本院卷第1
    12頁）；況近年毒品危害社會日益嚴重，治安機關對於查緝
    非法販賣毒品工作，無不嚴加執行，設若無利可圖，衡情被
    告當無甘冒被查緝法辦重刑之理，故被告有藉由販賣毒品賺
    取利潤，以供自身生活所需之營利意圖甚明。從而，本件事
    證明確，被告前揭犯行，堪以認定，應予依法論科。
二、論罪科刑　　
　㈠按行為人如原即有販賣毒品營利之犯意，雖因經警設計誘捕
    （俗稱釣魚），致實際上不能完成毒品交易，然因其原即具
    有販賣毒品之意思，客觀上又已著手於販賣行為，仍應論以
    販賣毒品未遂罪（最高法院102年度臺上字第3427號判決意
    旨參照）。查被告張貼暗示販賣毒品之訊息，並與佯裝買家
    之員警達成買賣毒品之合意後，依約將毒品帶至交易地點，
    固已著手實施販賣毒品之行為，惟因與被告交易之員警，僅
    是在蒐集販毒事證，並無購買毒品之真意，自不能完成毒品
    買賣；是核被告所為，係犯毒品危害防制條例第4條第6項、
    第3項之販賣第三級毒品未遂罪。被告為販賣第三級毒品，
    而持有第三級毒品之行為，應為販賣第三級毒品之高度行為
    所吸收，不另論罪。被告與綽號「阿嘉」就上開犯行，有犯
    意聯絡及行為分擔，應論以共同正犯。　
　㈡刑之加重事由　
　　被告前因妨害性自主案件，經斯時國防部南部地方軍事法院
    99年度訴字第249號判決判處有期徒刑5年，並迭經斯時國防
    部高等軍事法院高雄分院100年度上訴字第76號判決、臺灣
    高等法院花蓮分院100年度軍上字第2號判決駁回上訴確定，
    入監執行後，於105年6月2日假釋出監付保護管束，嗣於105
    年8月27日保護管束期滿未經撤銷假釋，視為執行完畢，有
    卷附臺灣高等法院被告前案紀錄表可按，其受有期徒刑之執
    行完畢，於5年以內故意再犯有期徒刑以上之上開罪名，為
    累犯。本院考量被告甫於105年8月27日執行上開案件完畢，
    理應產生警惕作用、自我控管，不再觸犯有期徒刑以上之罪
    ，然而被告卻於109年間故意再犯本件販賣毒品之重大犯罪
    ，足見被告有其特別惡性，且上開所載前罪之徒刑執行並無
    成效，其對於刑罰之反應力明顯薄弱，是本件個案依刑法第
    47條第1 項規定加重最低本刑結果，並無致行為人所受刑罰
    超過其所應負擔罪責之過苛情事，故而被告所犯上開罪名，
    依刑法第47條第1 項之規定加重其刑。
　㈢被告刑之減輕事由　
　⑴被告已著手於販賣第三級毒品之實行而不遂，為未遂犯，爰
    依刑法第25條第2項之規定，減輕其刑。
  ⑵被告所犯販賣第三級毒品未遂罪，於偵查及本院審理時自白
    明確，應依毒品危害防制條例第17條第2項規定減輕其刑。
　⑶被告於上開時地，與佯裝為買家之警方交易，而於交付上開
    毒品咖啡包時經警方表明身分並當場逮捕，其即供稱並配合
    指認毒品來源為鍾佳哲，之後員警依據被告之指述，循線查
    獲鍾佳哲有將上開毒品咖啡包交付被告之犯行，警方亦據此
    將鍾佳哲移送臺灣臺南地方檢察署偵辦等情，此有被告警詢
    、偵訊筆錄，及屏東縣政府警察局枋寮分局110年9月2日枋
    警偵字第11031626700號函暨所附有關鍾佳哲之刑事案件報
    告書、鍾佳哲調查筆錄（本院卷第71至85頁）可參；堪認被
    告業已供出其販賣第三級毒品之來源，使偵查機關因而查獲
    鍾佳哲。本院審酌被告之犯罪情節，認逕予免除其刑失之輕
    縱，爰依毒品危害防制條例第17條第1項規定，減輕其刑。
　㈣被告所犯販賣第三級毒品未遂罪，依刑法第47條第1項、第25
    條第2項、毒品危害防制條例第17條第1項、第2項規定，先
    加後遞減輕其刑。
　㈤本院審酌被告明知販賣毒品為違法行為，助長施用毒品行為
    更形猖獗，不特使他人生命、身體法益受侵害，影響所及甚
    至危殆社會、國家的健全發展，竟販賣第三級毒品以牟利，
    對社會風氣及治安造成之潛在性危險非小，實值非難；惟念
    諸被告坦然面對審判、自白罪行，犯後態度非劣，並審酌被
    告犯罪未遂程度，兼衡被告自述之智識程度、經濟狀況（詳
    卷）等一切情狀，處如主文所示之刑。
三、沒收
　㈠查扣案附表編號1、3、4所示之物，為被告所有與販賣毒品相
    關之物（理由詳附表編號1、3、4備註欄），均應宣告沒收
    。
　㈡附表編號2所示之物，不予沒收（詳附表編號2備註欄）。又
    被告固供稱其為賺取2,000元報酬而為上開毒品交易，然其
    尚未取得該報酬等語（本院卷第112頁），且其尚未售出毒
    品即遭查獲，故無犯罪所得，附此敘明。
據上論斷，應依刑事訴訟法第299條第1項前段，毒品危害防制條
例第4條第6項、第3項、第17條第1項、第2項、第19條第1項，刑
法第28條、第11條、第47條第1項、第25條第2項、第38條第1項
，判決如主文。　　　　
本案經檢察官蔡佳蒨提起公訴，檢察官乙○○到庭執行職務。
中　　華　　民　　國　　110 　年　　10　　月　　14　　日
　　　　　　　　　刑事第八庭  審判長法　官 鄭燕璘
　　　　　　　　　                  法  官 陳碧玉
　　　　　　　　　                  法  官 郭瓊徽　
以上正本證明與原本無異。
如不服本判決應於收受本判決後20日內向本院提出上訴書狀，並
應敘述具體理由。其未敘述上訴理由者，應於上訴期間屆滿後20
日內向本院補提理由書狀（均須按他造當事人之人數附繕本）「
切勿逕送上級法院」。 
                                    書記官 王珮君
中　　華　　民　　國　　110 　年　　10　　月　　14　　日
附錄
毒品危害防制條例第4條
製造、運輸、販賣第一級毒品者，處死刑或無期徒刑；處無期徒
刑者，得併科新臺幣3千萬元以下罰金。
製造、運輸、販賣第二級毒品者，處無期徒刑或10年以上有期徒
刑，得併科新臺幣1千5百萬元以下罰金。
製造、運輸、販賣第三級毒品者，處7年以上有期徒刑，得併科
新臺幣1千萬元以下罰金。
製造、運輸、販賣第四級毒品者，處5年以上12年以下有期徒刑
，得併科新臺幣5百萬元以下罰金。
製造、運輸、販賣專供製造或施用毒品之器具者，處1年以上7年
以下有期徒刑，得併科新臺幣1百50萬元以下罰金。
前五項之未遂犯罰之。

卷目：
      1.屏東縣警察局枋寮分局枋警偵字第10931571800號刑案
        偵查卷宗（下稱「警800卷」）
      2.屏東縣警察局枋寮分局枋警偵字第11030103900號刑案
        偵查卷宗（下稱「警900卷」）
      3.臺灣臺南地方檢察署109年度偵字第17343號偵查卷宗卷
        （下稱「偵17343卷」）
      4.臺灣臺南地方檢察署110年度偵緝字第488號偵查卷宗卷
        （下稱「偵緝488卷」）
      5.臺灣臺南地方法院110年度訴字第715號刑事卷宗（下稱
        「本院卷」）
附表：
編號 扣押物品名稱 備註 查扣地點 1 咖啡包100包  查左列物品鑑定結果： 一、送驗證物： (一)現場編號1至10，毒品咖啡包，100包，分為10捆，其上已編號1至10，經進一步檢视每捆各10包，另分別編號1-1至1-10、2-1至2-10、3-1至3-10、4-1至4-10、5-1至5-10、6-1至6-10、7-1至7-10、8-1至8-10、9-1至9-10、10-1至10-10。 二、編號1-1至1-10、2-1至2-10、3-1至3-10、4-1至4-10、5-1至5-10、6-1至6-10、7-1至7-10、8-1至8-10、9-1至9-10、10-1至10-10：經檢视均為黑色包裝，外觀型態均相似。 (一)驗前總毛重700.48公克(包裝總重約70.50公克），驗前總淨重约629.98公克。 (二)隨機抽取編號3-1鑑定：經檢視内含橘色粉末。 1、淨重6.49公克，取0.52公克鑑定用罄，餘5.97公克。 2、檢出第三級毒品”4-甲基甲基卡西酮”(4-methylmethcathinone、Mephedrone、4-MMC)成分。 3、純度約4%。  (三)依據抽測純度值，推估編號1-1至1-10、2-1至2-10、3-1至3-10、4-1至4-10、5-1至5-10、6-1至6-10、7-1至7-10、8-1至8-10、9-1至9-10、10-1至10-10均含4-甲基甲基卡西酮之驗前總純質淨重約25.19公克。 此有內政部警政署刑事警察局109年12月24日刑鑑字第1098030700號鑑定書（偵17343卷第56至57頁）附卷可稽，且係被告本案欲販賣與員警之毒品，亦據被告供承不諱（本院卷第107頁），核屬違禁物，應依刑法第38條第1 項規定宣告沒收。至於本案包裝咖啡包之包裝袋，因與其內之毒品難以完全析離，且無析離之實益與必要，應視同毒品，一併沒收。而鑑定時採樣檢測之檢體部分，既已耗損用罄而已滅失不復存在，自毋庸為沒收之諭知。 甲○○取得摻有「4-甲基甲基卡西酮」之咖啡包100包後，即留在現場與警方清點咖啡包數量、金額後，為警當場表明身分查獲而未遂，並扣得左列物品。有甲○○自願受搜索同意書、該日扣押筆錄、扣押物品目錄表（警800卷第20至27頁）、查獲現場暨監視器翻拍照片23張（警800卷第56至64頁）可稽。 2 9889-QP號自小客車1輛 被告經警查獲時，雖經警扣押左列自小客車，然該車僅係被告前往約定交易地點之交通工具，自不屬於專供犯毒品危害防制條例第4條之罪所使用（參照最高法院108年度第4次刑事庭會議決議意旨），且被告於警詢中稱：該自用小客車非我所有等語（見警800卷第9頁）益得其徵，且查無其他證據可證該自小客車為專供本案犯罪所用之物，本院自不得依毒品危害防制條例第19條第1項之規定宣告沒收。  3 IPHONE牌手機1支（含0000000000號SIM卡1張，IMEI：000000000000000、00000000000000） 被告所有之0000000000號行動電話，供被告與「阿嘉」、員警作為本案販賣第三級毒品聯絡之用，應依毒品危害防制條例第19條第1項規定宣告沒收。  4 咖啡包1包（檢驗後淨重7.85公克） 左列物品鑑定結果： 一、送驗證物： (二)現場編號12，毒品咖啡包，1包，其上已編號12，不另予以編號。 三、編號12：經檢視均為格子包裝，内含黃色物質。 (一) 驗前毛重9.90公克(包裝重1.48公克），驗前淨重8.42公克。 (二) 取0.57公克鑑定用罄，餘7.85公克。 (三) 檢出第三級毒品”4-甲基甲基卡西酮”(4-methylmethcathinone、Mephedrone、4-MMC)成分 °  (四) 純度約2%，驗前純質淨重約0.16公克。 此有內政部警政署刑事警察局109年12月24日刑鑑字第1098030700號鑑定書（偵17343卷第56至57頁）附卷可稽，且係被告本案欲販賣與員警之毒品，亦據被告供承不諱（本院卷第107頁），核屬違禁物，應依刑法第38條第1 項規定宣告沒收。至於本案包裝咖啡包之包裝袋，因與其內之毒品難以完全析離，且無析離之實益與必要，應視同毒品，一併沒收。而鑑定時採樣檢測之檢體部分，既已耗損用罄而已滅失不復存在，自毋庸為沒收之諭知。 於甲○○口袋内扣得左列物品。有該日扣押筆錄、扣押物品目錄表（警800卷第21至27頁）、查獲現場暨監視器翻拍照片23張（警800卷第56至64頁）可稽。